臺灣新北地方法院民事判決
110年度訴字第1002號
原      告  吳安邦    住新北市○○區○○○○街00巷00弄0                        號0樓
被      告  吳孟謙  
上列當事人間請求遷讓房屋事件，本院於中華民國111年1月26日
言詞辯論終結，判決如下：
    主      文
一、被告應將坐落新北市○○區○○段○○○地號土地上同段二四七二
    建號建物即門牌號碼為新北市○○區○○路○段○○○巷○號地下一
    層D37店屋騰空遷讓返還原告。
二、被告應自民國一百零九年十一月二十日起至返還上開店屋之
    日止，按月給付原告新臺幣參仟元。
三、原告其餘之訴駁回。
四、訴訟費用由被告負擔。
    事實及理由
一、程序方面：被告未於言詞辯論期日到場，核無民事訴訟法第
    386條各款所列情形，爰依原告之聲請，由其一造辯論而為
    判決。
二、原告主張：
　㈠伊於民國109年6月19日與被告就坐落新北市○○區○○段000地號
    土地上同段2472建號建物即門牌號碼為新北市○○區○○路0段0
    00巷0號地下一層D37店屋（下稱系爭店屋）簽訂房屋租賃契
    約書（下稱系爭租約），約定租賃期間自109年6月19日起至
    110年6月18日止，每月租金為新臺幣（下同）3,000元，租
    金並應於每月20日前由被告轉帳支付伊。豈料，被告自109
    年11月20日起即未給付租金，已積欠兩個月以上租金，伊以
    電話及於110年1月7日以存證信函向被告催繳租金及為終止
    系爭租約之意思表示，惟遭退回，故伊以本件起訴狀繕本送
    達被告之日即110年2月22日作為終止系爭租約之意思表示。
    又系爭租約既已終止，依系爭租約第14條約定，被告未給付
    租金，自應將系爭店屋騰空遷讓返還予伊，並應自109年11
    月20日起至返還系爭店屋之日止，按月給付每月租金3,000
    元，或系爭租約終止後按月返還相當於租金3,000元之不當
    得利，且因被告迄未遷讓返還系爭店屋，故伊亦得按月請求
    自109年11月20日起至返還系爭店屋之日止，按照租金5倍之
    違約金15,000元。
　㈡爰依系爭租約、不當得利之法律關係，聲明求為判決：⒈被告
    應將系爭店屋騰空遷讓返還予原告。⒉被告應自109年11月20
    日起至返還系爭店屋之日止，按月給付原告3,000元。⒊被告
    應自109年11月20日起至返還系爭店屋之日止，按月給付原
    告15,000元。
三、被告未於言詞辯論期日到場，亦未提出書狀作何聲明或陳述
    。
四、原告主張之事實，已據其提出與所述相符之存證信函及遭退
    回之存證信函、109年地價稅繳款書及課稅土地清單、建物
    所有權狀、土地及建物登記之第一類謄本、被告之戶籍謄本
    、系爭租約為證（見本院三重簡易庭110年度重簡字第497號
    卷第13-15頁及證件存置袋、第27-28頁、第47-49頁、本院
    卷第65-73頁、第97-111頁、第125-133頁），被告已於相當
    時期受合法之通知，而於言詞辯論期日不到場，亦未提出書
    狀爭執，依民事訴訟法第280條第3項前段、第1項規定，視
    同自認。是原告之主張，應信為真實。
五、按「租金每個月新台幣參仟元正（收款付據）乙方不得藉任
    何理由拖欠或拒納（電燈費及自來水費另外）」、「租金應
    於每月20以前繳納，每次應繳1個月份乙方不得藉詞拖延。
    」、「乙方於租期屆滿時，除經甲方同意繼續出租外，應即
    日將租賃房屋誠心按照原狀遷空交還甲方，不得藉詞推諉或
    主張任何權利，如不即時遷讓交還房屋時，甲方每月得向乙
    方請求按照租金五倍之違約金至遷讓完了之日止，乙方及連
    帶保證人丙方，絕無異議。」、「甲乙丙各方遵守本契約各
    條項之規定，如有違背任何條件時，甲方得隨時解約收回店
    /房屋，因此乙方所受之損失甲方概不負責。」，系爭租約
    第3條、第4條、第6條、第14條定有明文。次按「無法律上
    之原因而受利益，致他人受損害者，應返還其利益。雖有法
    律上之原因，而其後已不存在者，亦同。」、「不當得利之
    受領人，除返還其所受之利益外，如本於該利益更有所取得
    者，並應返還。但依其利益之性質或其他情形不能返還者，
    應償還其價額。」，民法第179條、第181條定有明文。又依
    不當得利之法則請求返還不當得利，以無法律上之原因而受
    利益，致他人受有損害為其要件，故其得請求返還之範圍，
    應以對方所受之利益為度，非以請求人所受損害若干為準，
    無權占有他人土地，可能獲得相當於租金之利益為社會通常
    之觀念（最高法院61年台上字第1695號民事判例意旨參照）
    ，此於無權占有他人房屋之情形亦然。查原告將系爭店屋出
    租被告，並簽立系爭租約，兩造間之系爭租約因被告自109
    年11月20日起即未給付租金，積欠租金已達2個月以上，經
    原告以起訴狀繕本送達被告作為終止系爭租約之意思表示，
    該起訴狀繕本業於110年2月22日送達被告（見本院三重簡易
    庭110年度重簡字第497號卷第21頁)，被告迄今仍未依約將
    系爭店屋騰空遷讓返還予原告，而無權占有系爭店屋，原告
    除請求被告將系爭店屋全部遷讓返還原告，並給付自109年1
    1月20日起至110年2月22日系爭租約終止日止所積欠之每月
    租金外，亦得請求被告返還自終止系爭租約之翌日即110年2
    月23日起至返還系爭店屋之日止，按月給付原告相當於租金
    3,000元之不當得利。是原告依系爭租約、不當得利之法律
    關係，請求被告將系爭店屋全部遷讓返還原告，並自109年1
    1月20日起至返還系爭店屋之日止，按月給付原告3,000元，
    即屬有據，應予准許。次查本件既係因被告積欠租金已達2
    個月以上，而經原告於110年2月22日合法終止系爭租約，顯
    與系爭租約第6條「乙方於租期屆滿時，除經甲方同意繼續
    出租外，應即日將租賃房屋誠心按照原狀遷空交還甲方，不
    得藉詞推諉或主張任何權利，如不即時遷讓交還房屋時，甲
    方每月得向乙方請求按照租金五倍之違約金至遷讓完了之日
    止，乙方及連帶保證人丙方，絕無異議」之約定不符，是原
    告依系爭租約、不當得利之法律關係，請求被告自109年11
    月20日起至返還系爭店屋之日止，按月給付原告租金五倍之
    違約金15,000元，即屬無據，不應准許。
六、從而，原告依系爭租約、不當得利之法律關係，請求被告給
    付如主文第一、二項所示，為有理由，應予准許。逾此部分
    之請求，即屬無據，應予駁回。
七、本件事證已臻明確，兩造其餘攻擊、防禦方法及舉證，經本
    院審酌後，認對於判決結果均無影響，爰不一一論述，併此
    指明。
八、據上論結，本件原告之訴為一部有理由，一部無理由，爰判
    決如主文。
中　　華　　民　　國　　111 　年　　3 　　月　　31　　日
                  民事第七庭    法  官  楊千儀
正本係照原本作成。
如對本判決上訴，須於判決送達後20日內向本院提出上訴狀（需
按他造人數附繕本，勿逕送上級法院）。如委任律師提起上訴者
，應一併繳納上訴審裁判費，否則本院得無庸命補正，逕為裁定
駁回上訴。
中　　華　　民　　國　　111 　年　　3 　　月　　31　　日
                                書記官  李育真